臺灣臺北地方法院刑事判決　　　　　　　 96年度訴字第745號
公　訴　人　臺灣臺北地方法院檢察署檢察官
被　　　告　甲○○
上列被告因違反公司法案件，經檢察官提起公訴（96年度偵字第
3212號），因被告於準備程序中就犯罪事實為有罪陳述，經合議
庭裁定依簡式審判程序審理，本院判決如下：
    主  文
甲○○公司負責人，公司應收之股款，股東並未實際繳納，而以
申請文件表明收足，處拘役伍拾日，如易科罰金，以銀元參佰元
即新臺幣玖佰元折算壹日。
    事  實
一、甲○○於91年10月間為在臺北縣中和市○○街89巷2 弄16號
    、設立資本額為新臺幣（下同）2千9百萬元之瀚毅國際開發
    股份有限公司（下稱瀚毅公司），明知公司應收之股款，股
    東應實際繳納，不得僅以文件表明收足，且股東並未實際繳
    納，而仍向不知情之金主邱武勇借款2千9百萬元，約定周轉
    三天，即於91年10月21日至上海商業銀行開設00-00000-000
    0000號瀚毅公司籌備處活期存款帳戶，同日由金主邱武勇轉
    帳2千9百萬元入甲○○帳戶，再於同日轉帳至該籌備處帳戶
    後，委請不知情之柯秀環會計師事務所辦理該公司資產負債
    表之簽證及出具該公司設立登記資本額查核報告書，由柯秀
    環會計師以申請文件表明收足，同年月23日持向經濟部中部
    辦公室申請登記，登記自己為該公司之負責人後，同日即全
    數轉帳回甲○○帳戶，再於同日轉帳回邱武勇帳戶，同年月
    25日經獲准公司設立登記。
二、案經臺灣桃園地方法院檢察署檢察官簽分偵辦後移轉臺灣臺
    北地方法院檢察署檢察官偵查起訴。
    理  由
一、訊據被告甲○○於本院準備程序及審理時坦承有前揭違反公
    司法之犯行不諱（見本院96年06月11日準備程序及審判筆錄
    ），核與證人邱武勇及柯秀環證述情節相符（見95年度他字
    第6757號卷第40頁，96年度偵字第3212號卷第35、36頁），
    並有卷附臺北市商業管理處之瀚毅公司設立登記案卷影本、
    及上海商業儲蓄銀行樹林分行之前揭瀚毅公司帳戶存摺存款
    帳卡、存摺存款取款憑條及存款憑條各4 份（分別見95年度
    他字第675 7號卷第7至15頁）、公司基本資料查詢、委託書
    、瀚毅公司設立登記申請書、瀚毅公司設立登記資本額查核
    報告書、瀚毅公司資產負債表、瀚毅公司設立登記表、瀚毅
    公司股東名簿、前揭瀚毅公司帳戶存簿影本（分別見95年度
    他字第6757號卷第16至24頁）在卷可資佐證，足認被告出於
    任意性之自白，與事實相符而堪採信。本件事證明確，應依
    法論科。
二、論罪科刑：
  (一)核被告所為，係犯公司法第9條第1項之罪。被告利用不知情
    之金主及會計師，調借資金及出具表明股東股款已收足之資
    本額查核報告，以申請公司設立登記，為間接正犯。
  (二)爰審酌被告於犯罪後坦承犯行，表示悔意，暨被告犯罪之動
    機、目的、手段、生活狀況、品行、智識程度、犯罪所生之
    危害等一切情狀，量處如主文所示之刑。又被告行為後，刑
    法第41條易科罰金之折算標準亦經修正，被告行為時之刑法
    第41條第1項前段規定：「犯最重本刑為5年以下有期徒刑以
    下之刑之罪，而受6 個月以下有期徒刑或拘役之宣告，因身
    體、教育、職業、家庭之關係或其他正當事由，執行顯有困
    難者，得以1元以上3元以下折算1 日，易科罰金。」，又刑
    法於94年2月2日公布，於95年7月1日施行，被告行為時之易
    科罰金折算標準，依修正前罰金罰鍰提高標準條例第2 條前
    段（現已刪除）規定，就其原定數額提高為100倍折算1日，
    則本件被告行為時之易科罰金折算標準，應以銀元300 元折
    算1日，經折算為新臺幣後，應以新臺幣900元折算為1 日。
    惟95 年7月1日修正生效施行之刑法第41條第1項前段則規定
    ：「犯最重本刑為5年以下有期徒刑以下之刑之罪，而受6個
    月以下有期徒刑或拘役之宣告者，得以新臺幣1千元、2千元
    或3千元折算1日，易科罰金。」，則比較修正前後之易科罰
    金之適用及折算標準，以行為時之規定，較有利於被告，則
    應依刑法第2條第1項，適用修正前刑法第41條第1 項前段規
    定，定其折算標準。
據上論斷，應依刑事訴訟法第273條之1 第1項、第299條第1項前
段，公司法第9條第1項，刑法第2條第1項前段、第11條前段、修
正前刑法第41條第1項前段，修正前罰金罰鍰提高標準條例第2條
，現行法規所定貨幣單位折算新臺幣條例第2條，判決如主文。
本案經檢察官江貞諭到庭執行職務
中　　華　　民　　國　　96　　年　　6 　　月　　25　　日
　　　　　　　　　刑事第五庭    法　官　賴秀蘭
以上正本證明與原本無異。
如不服本判決，應於判決送達後10日內，向本院提出上訴狀。
　　　　　　　　　　　　　　　　書記官　游秀珠
中　　華　　民　　國　　96　　年　　7 　　月　　2 　　日
附錄本案論罪科刑法條：
公司法第9條
公司應收之股款，股東並未實際繳納，而以申請文件表明收足，
或股東雖已繳納而於登記後將股款發還股東，或任由股東收回者
，公司負責人各處5年以下有期徒刑、拘役或科或併科新臺幣50
萬元以上250萬元以下罰金。
有前項情事時，公司負責人應與各該股東連帶賠償公司或第三人
因此所受之損害。
第1 項裁判確定後，由檢察機關通知中央主管機關撤銷或廢止其
登記。但裁判確定前，已為補正或經主管機關限期補正已補正者
，不在此限。
公司之設立或其他登記事項有偽造、變造文書，經裁判確定後，
由檢察機關通知中央主管機關撤銷或廢止其登記。
